臺灣臺南地方法院民事裁定
111年度消債更字第9號
債  務  人  李瑾晅  

代  理  人  陳昭成律師（法扶）
上列當事人依消費者債務清理條例，聲請更生事件，本院裁下：
   
    主  文
聲請人甲○○自民國一百一十一年二月二十二日下午四時起開始更
生程序，並命司法事務官進行本件更生程序。
    理  由
一、聲請意旨略以：聲請人即債務人甲○○前向金融機構辦理信用
    借貸、信用卡契約等，致積欠無擔保債務計新臺幣（下同）
    2,225,813元，因無法清償債務，乃於民國110年12月間向本
    院聲請前置調解，因無法負擔債權人所提還款方案而於同年
    12月28日調解不成立，因聲請人有不能清償債務或有不能清
    償之虞，復未經法院裁定開始清算程序或宣告破產，爰依法
    聲請准予裁定更生等語。
二、按「債務人不能清償債務或有不能清償之虞者，得依本條例
    所定更生或清算程序，清理其債務。」消費者債務清理條例
    （下稱消債條例）第3條定有明文。衡以消費者與金融機構
    間債之關係之發生，係依契約自由原則及相互間之信賴為基
    礎，此為社會經濟活動得以維繫及發展之重要支柱，債務人
    經濟窘迫，固不應任其自生自滅，債權人一方之利益，仍不
    能因之摒棄不顧。是債務人於協商程序中，自應本於個人實
    際財產及收支狀況，依最大誠信原則，商討解決方案。如終
    究不能成立協商，於聲請更生或清算時，法院審酌上開條文
    所謂「不能清償或有不能清償之虞」，自宜綜衡債務人全部
    收支、信用及財產狀況，評估是否因負擔債務，而不能維持
    最基本之生活條件；所陳報之各項花費，是否確屬必要性之
    支出；如曾有協商方案，其條件是否已無法兼顧個人生活之
    基本需求等情，為其判斷之準據。
三、經查：
  ㈠聲請人前向金融機構辦理信用借貸、信用卡契約等，致現積
    欠無擔保債務至少2,225,813元，前即因無法清償債務，而
    於110年12月間向本院聲請前置調解，因無法負擔債權人所
    提還款方案而於110年12月18日調解不成立等情，有110年12
    月6日前置調解聲請狀所附債權人清冊、財團法人金融聯合
    徵信中心前置協商專用債權人清冊、111年1月5日更生聲請
    狀所附調解不成立證明書等件在卷可稽（見調解卷第25-40
    頁、本院卷第17、77-78頁），堪信為真實。
  ㈡聲請人現任職於視明眼鏡名店，依其薪資證明書所示，每月
    薪資24,000元，名下無財產、108、109年度皆未有申報所得
    ，現未投保勞工保險等情，有110年12月6日前置調解聲請狀
    所附財產及收入狀況說明書、綜合所得稅各類所得資料清單
    暨國稅局財產歸屬資料清單、勞工保險被保險人投保資料表
    、本院稅務電子閘門財產所得調件明細表、111年1月22日陳
    報狀所附薪資證明書可稽（見調解卷第21-23、41-45、49-5
    0頁、本院卷第43-45、75頁）。另查無聲請人有其他收入來
    源，佐以聲請人提出薪資證明書為證，則以聲請人主張之收
    入來源，應全非虛罔，是以聲請人薪資證明書所示之收入每
    月24,000元作為核算其現在償債能力之基礎，應能反映真實
    收入狀況。
  ㈢至支出部分，聲請人主張扶養母親及1名未成年子女，每月各
    支出扶養費5,000元、7,982元。按直系血親相互間，互負扶
    養之義務，民法第1114條第1款定有明文。查聲請人母親，
    每月領有中低收入老人生活津貼7,759元及老人年金3,000元
    ，108、109年未有任何所得，名下無財產，另聲請人與配偶
    育有1名101年生之子女，亦未有任何所得及財產等情，有本
    院稅務電子閘門財產所得調件明細表、領有年金之存摺內頁
    、戶籍謄本、高雄市政府社會局111年1月27日函等附卷可證
    (見本院卷第47-53、61-63、67、71、81頁)。扶養費用部分
    ，依消債條例第64條之2第1、2項，並參照民法第1118、111
    9條規定，其負扶養義務之程度，亦應考量其目前身負債務
    之窘境，所負擔之扶養義務能力，自非比一般，在無其他更
    為詳實之資料可供佐證之情形下，故本院認定以臺南市111
    年度之每人每月最低生活費為14,230元之1.2倍為17,076元
    為標準，扣除所領中低收入老人生活津貼7,759元及老人年
    金3,000元，並與1名手足分擔母親扶養費後，每月應支出之
    扶養費應以3,159元【計算式：（17,076-7,759-3,000）÷2＝
    3,159】為度，聲請人就此主張5,000元，高於上開核算數額
    ，應認上開核算數額3,159元較為可採；另與配偶分擔1名子
    女扶養費後，聲請人每月應支出之子女扶養費亦應以8,538
    元為度（計算式：17,076÷2＝8,538），聲請人就此主張支出
    7,982元，與上開核算數額相當，應屬可採。至聲請人個人
    日常生活必要費用部分，審酌聲請人負債之現況，基於社會
    經濟活動之互賴及誠信，該日常生活所需費用，自應節制開
    支，不得有超越一般人最低生活標準之享受，否則反失衡平
    ，本院依消債條例第64條之2第1項，參酌衛福部社會司所公
    告歷年最低生活費標準，臺南市111年度之每人每月最低生
    活費為14,230元之1.2倍為17,076元，則聲請人每月最低生
    活費除有特殊情形並有證據證明者外，自宜以此為度，始得
    認係必要支出。聲請人主張每月個人必要生活費每月支出16
    ,599元，與上開標準相當，亦屬可採。
  ㈣綜上所述，以聲請人現每月之收入24,000元為其償債能力基
    準，扣除其每月扶養費11,141元及個人必要生活費16,599元
    已無所餘，顯無法清償聲請人目前負債總額2,225,813元，
    堪認聲請人確有不能清償債務或有不能清償之虞之情事。從
    而，聲請人主張已不能清償債務，聲請本院准予更生，依所
    舉事證及本院調查結果，即無不合。
四、末按「法院開始更生程序之裁定，應載明其年、月、日、時
    ，並即時發生效力。」、「法院裁定開始更生或清算程序後
    ，得命司法事務官進行更生或清算程序，必要時得選任律師
    、會計師或其他適當之自然人或法人一人為監督人或管理人
    。」消費者債務清理條例第45條第1項、第16條第1項分別定
    有明文。本件聲請人其目前收入及財產狀況，不能履行債務
    ，依聲請人其目前收入及財產狀況，未償之債務亦屬不能清
    償，有如上述。此外，復查無聲請人有消費者債務清理條例
    第46條各款所定駁回更生聲請等事由，從而，聲請人聲請更
    生，洵屬有據，應予准許，爰命司法事務官進行本件更生程
    序。
五、依消費者債務清理條例第11條第1項、第45條第1項、第16條
    第1項，裁定如主文。
中　　華　　民　　國　　111 　年　　2 　　月　　22　　日
                    民事第四庭    法  官　李姝蒓
以上正本證明與原本無異。
本裁定不得抗告。
本裁定已於111年2月22日下午4時公告。
中　　華　　民　　國　　111 　年　　2 　　月　　22　　日
                                  書記官　張鈞雅